臺中高等行政法院裁定
　　　　　　　　　　　　　　　　九十六年度訴字第一三八號
原　　　告　甲○○
被　　　告　台中市政府
代　表　人　乙○○
訴訟代理人　丙○○
　　　　　　丁○○
上列當事人間因時效取得地上權事件，原告不服台中市政府中華
民國九十六年二月十二日府法訴字第○九六○○三四○六四號訴
願決定，提起行政訴訟。本院裁定如下：
    主  文
原告之訴駁回。
訴訟費用由原告負擔。
    理  由
一、按「原告之訴，有起訴不備其他要件者，行政法院應以裁定
    駁回之。」為行政訴訟法第一百零七條第一項第十款所規定
    ；又「訴願人以外之利害關係人，認為第一項訴願決定，損
    害其權利或法律上之利益者，得向高等行政法院提起撤銷訴
    訟。」同法第四條第三項亦定有明文。惟所謂訴願決定損害
    利害關係人之權利或法律上之利益者，係指原處分對該利害
    關係人並無不利，而原處分經他人提起訴願後，訴願機關撤
    銷原處分，致損害利害關係人之權利或法律上之利益者而言
    。至所謂「權利」或「法律上利益」，係指權利主體所感受
    之各種主觀利益中（包含生存上、經濟上、文化上、甚或是
    情感、宗教等各領域），透過實體法規範（包括憲法及一般
    法律，甚至是命令）之選擇，將其中之一定範圍劃分出來，
    並以法規範之力量加以保障（法律上利益）或提供實現手段
    （權利）之特定範圍利益而言，倘僅單純認具有經濟上、情
    感上或其他事實上之利害關係者，則不屬之。又提起撤銷訴
    訟，無論係認原處分違法損害其權益，經提起訴願猶不服其
    決定，而以原處分為對象者（行政訴訟法第四條第一項），
    或係訴願人以外之利害關係人，認為前述訴願決定損害其權
    益，而以訴願決定為對象者（同條第三項），其所爭執者均
    為原處分之應否撤銷，自以有原處分之存在為前提。若原處
    分由原處分機關自行撤銷或經訴願機關撤銷而不存在，即無
    從以撤銷訴訟爭執其應否撤銷，此時提起撤銷訴訟，顯不備
    撤銷訴訟之要件，其起訴為不合法。
二、本件訴外人張連馨、鄭炳榮及廖秋松等三人於民國九十四年
    十一月廿一日檢具複丈成果圖、戶籍謄本、四鄰證明書、稅
    籍證明書及分區使用證明等相關文件，向台中市中興地政事
    務所（下稱中興地政事務所）申請就廖升監產業合資會社所
    有坐落台中市○○區○○段一一八五地號土地（下稱系爭土
    地）為時效取得地上權登記。經該所依土地登記規則第一百
    十八條規定審核相關資料無誤後，以九十五年六月十六日中
    興地所一字第○九五○○○八一九二號函予以公告，公告期
    間自九十五年六月十六日起至同年七月十七日止。嗣原告於
    九十五年七月十四日以其為上開土地之權利關係人提出異議
    ，該案遂依土地法第五十九條第二項規定，由被告不動產糾
    紛調處委員會進行調處。因原告不服調處結果，向台灣台中
    地方法院提起確認地上權不存在訴訟，中興地政事務所遂以
    申請登記之法律關係，申請人與異議人間尚有爭執為由，以
    九十五年十月十七日中興地所一字第○九五○○一三八六○
    號函駁回張連馨等三人時效取得地上權登記之申請。張連馨
    等三人不服，向被告提起訴願，原告並因被告通知而為訴願
    參加人。嗣訴願決定將原處分撤銷並責由原處分機關於訴願
    決定書送達後二個月內另為適法之處分。原告不服，遂提起
    本件行政訴訟。
三、原告訴稱略以：原告為系爭土地原登記名義人「廖升監產業
    合資會社」股東廖錦全之繼承人，按中興地政事務所於受理
    系爭土地之地上權登記案後，並未要求張連馨等三人補正系
    爭土地所有權人或其繼承人姓名住址等資料即准予公告，又
    未給予原告該登記案之所有附件，已違反時效取得地上權登
    記審查要點第七條第一項及土地登記規則第二十四條之規定
    。況依稅捐稽徵處房屋稅籍登記表所載，光明路一五六及一
    五八號房屋（納稅義務人分別為鄭炳榮及張連馨）之基地地
    號並非系爭土地，該二房屋與同路一四六號房屋又皆因買賣
    過戶等原因報繳契稅而變更納稅義務人，是張連馨等三人應
    係以所有之意思而占有，其又未舉證係以行使地上權之意思
    而為占有，自不符合時效取得地上權之要件。再者，依土地
    登記規則第五十七條第一項第三款、第三項規定、最高法院
    五十二年台上字第一一二三號及最高行政法院三十七年判字
    第四三號判例之旨，原告顯不受被告九十五年九月五日府地
    籍字第○九五○一八一○五一號不動產糾紛調處成果及訴願
    決定之拘束。本件係屬私權爭執，原告已訴請民事法庭處理
    ，應俟及尊重該民事法庭之處理程序及成果，不容行政機關
    逕行處分，是中興地政事務所所為之駁回處分，並無違誤。
    惟張連馨等三人對該駁回之處分，提起訴願，原告屬訴願人
    以外之利害關係人，亦為訴願參加人，然訴願決定撤銷中興
    地政事務所上開駁回張連馨等三人申請系爭土地地上權登記
    之處分，係屬錯誤，原告因該訴願決定，權利或法律上利益
    遭受損害，爰依行政訴訟法第四條第三項之規定，提起本件
    撤銷訴訟，請求撤銷被告之訴願決定。
四、經查，本件原告主張其為系爭土地登記名義人「廖升監產業
    合資會社」股東廖錦全之繼承人乙節，有廖升監產業合資會
    社權利關係人名單及原告戶籍謄本在卷可考（訴願卷第五四
    、五五頁），堪信為真實。是張連馨、鄭炳榮及廖秋松等三
    人向中興地政事務所申請就系爭土地為時效取得地上權登記
    ，已足以影響原告對系爭土地之權益，原告就該申請登記案
    件而言，自屬利害關係人。惟依行政訴訟法第四條第三項規
    定，訴願人以外之利害關係人欲提起撤銷訴訟，尚須同條第
    一項之訴願決定損及其權利或法律上利益者，始得為之。按
    原處分機關即中興地政事務所係以九十五年十月十七日中興
    地所一字第○九五○○一三八六○號函（下稱原處分），駁
    回張連馨等三人時效取得地上權登記之申請，此雖對原告有
    利，惟該處分嗣後經被告訴願決定予以撤銷，並未有另一處
    分，准張連馨等三人申請就系爭土地為時效取得地上權登記
    ，僅使彼等之申請案，回復至未有准駁之狀態，此尚未影響
    原告對於系爭土地之權益，原告之權利或法律上利益並未受
    有損害。又提起撤銷訴訟，無論係依行政訴訟法第四條第一
    項或第三項之規定，均須以原處分存在為要件，有如前述，
    而本件原處分經被告訴願決定予以撤銷後，原處分既已不存
    在，原告即無從以經撤銷訴訟程序，訴請原處分應否撤銷。
    從而，原告提起本件撤銷訴訟請求撤銷被告訴願決定，自與
    行政訴訟法第四條第一項及第三項規定撤銷訴訟之要件不合
    ，其訴難謂適法，應予駁回。
五、至原處分機關中興地政事務所已依訴願決定及最高行政法院
    九十四年度判字第一七○五號判決之旨，准予張連馨等三人
    之申請並辦理系爭土地時效取得地上權登記完畢（本院卷第
    六五至六六頁該所九十六年四月廿四日中興地一字第○九六
    ○○○○六六七號函），原告如認該准予登記之處分，影響
    其權利或法律上利益，而不服該原處分，則應另依法對之請
    求救濟，與本件訴訟合法與否，不生影響，併予敘明。
據上論結，本件原告之訴為不合法，依行政訴訟法第一百零七條
第一項第十款、第一百零四條、民事訴訟法第九十五條、第七十
八條，裁定如主文。
中    華    民    國    96    年    5     月    23    日
                  第四庭審判長法  官　沈  應  南
                              法  官　許  金  釵
                              法  官　許  武  峰
以上正本證明與原本無異。
如不服本裁定，應於裁定送達後10日內以書狀敘明理由，經本院
向最高行政法院提起抗告（須依對造人數附具繕本）；並應預繳
送達用雙掛號郵票390元（34元及5元郵票各10份)。
中    華    民    國    96    年    5     月    28    日
　　　　　　　　　　　　　　　書記官　陳  鼎  鈞
